臺灣高等法院刑事判決
110年度上訴字第3395號
上  訴  人  
即  被  告  曾昱騰
選任辯護人  孫治平律師
上列上訴人因違反槍砲彈藥刀械管制條例等案件，不服臺灣新北
地方法院110年度訴字第811號，中華民國110年10月20日第一審
判決（起訴案號：臺灣新北地方檢察署109年度偵字第42288號）
，提起上訴，本院判決如下：
    主  文
原判決撤銷。
曾昱騰犯非法持有非制式手槍罪，處有期徒刑伍年貳月，併科罰
金新臺幣捌萬元，罰金如易服勞役，以新臺幣壹仟元折算壹日。
扣案如附表編號一所示之非制式手槍貳支（槍枝管制編號000000
0000號、0000000000號，含彈匣貳個）均沒收。
    事  實
一、曾昱騰明知可發射子彈具有殺傷力之非制式手槍及制式、具
    殺傷力之非制式子彈均屬槍砲彈藥刀械管制條例所管制之違
    禁物，未經許可，不得無故持有，竟基於持可發射子彈具有
    殺傷力之非制式手槍、具有殺傷力子彈之犯意，於民國108 
    年9月間某日，在臺北市中山區松江路某處宮廟附近，向真
    實年籍不詳名為「邵彥凱」之人，取得如附表編號1 所示具
    殺傷力之非制式手槍2 支（槍枝管制編號分別為：00000000
    00號、0000000000號，彈匣2 個）以及如附表編號2 所示之
    具殺傷力之制式、非制式子彈共計8 顆而持有之。嗣曾昱騰
    因陳逸弘拒絕借用其所有之自小客車而心生不滿，竟於109
    年11月5 日16時24分許，以委託陳逸弘拿東西給朋友為藉口
    ，邀約陳逸弘在新北市三重區正義南路與福裕街口見面，曾
    昱騰即攜帶上開槍枝子彈，搭乘由不知情友人王瀚緯（另經
    臺灣新北地方檢察署檢察官以109 年度偵字第42288 號為不
    起訴處分確定）所駕駛車牌號碼000-0000號自小客車前往上
    址，待陳逸弘上車後，曾昱騰即要求陳逸弘出借車輛1 個月
    ，並取出上開改造手槍，喝令陳逸弘不准反抗，並將陳逸弘
    載往其自小客車停放處取車(妨害自由部分已經原審判決確
    定)。嗣車輛行經新北市○○區○○路0 段00號前，陳逸弘趁機
    從車輛左側車窗跳離並報警，員警於同日19時59分許，循線
    前往臺北市○○區○○路000 巷0 弄00號嚴渝婷之居所查獲曾昱
    騰，經嚴渝婷、曾昱騰同意後進行搜索，扣得前開非制式手
    槍2 枝、制式、非制式具殺傷力之子彈共計8 顆，方悉上情
    。
二、案經新北市政府警察局三重分局報告臺灣新北地方檢察署檢
    察官偵查起訴。
    理  由
壹、程序部分
一、審理範圍：
　　被告未就犯剝奪他人行動自由罪部分提起上訴，本案審理範
    圍係被告上訴之槍砲彈藥刀械管制條例第7 條第4 項未經許
    可持有可發射子彈具有殺傷力槍枝罪、同條例第12條第4項
    未經許可持有具有殺傷力之子彈罪部分。
二、證據能力：
　㈠按刑事訴訟之鑑定，為證據調查方法之一種，係指由具有特
    別知識經驗之人或機關，就特別需要特殊知識經驗之事項，
    予以鑑識、測驗、研判及斷定，供為法院或檢察官認定事實
    之參考。刑事訴訟法第 198條規定：「鑑定人由審判長、受
    命法官或檢察官就下列之人選任一人或數人充之：就鑑定
    事項有特別知識經驗者。經政府機關委任有鑑定職務者。
    」、同法第208 條第1 項前段規定：「法院或檢察官得囑託
    醫院、學校或其他相當之機關、團體為鑑定」即本此旨。是
    上級檢察機關首長基於辦案實務需要，函示指定某類特殊案
    件之待鑑事項，囑託某一或某些特別具有該項專門知識經驗
    之機關，予以鑑定，並非法所不許。從而，警察機關逕依該
    函示辦理，按諸檢察一體及檢察官指揮調、偵查之原則，難
    認於法不合（最高法院100 年度台上字第58號判決參照）。
    查內政部警政署刑事警察局係經臺灣高等法院檢察署檢察長
    概括選任有關鑑定槍砲、彈藥之鑑定機關，已為臺灣高等法
    院檢察署92年9 月9 日檢文允字第0921001203號函所明示，
    且行之多年，本案臺灣新北地方檢察署檢察官於偵查、原審
    於審理階段，將查扣之槍彈等證物囑託內政部警政署刑事警
    察局鑑定，該局因此所出具之110 年1 月4 日刑鑑字第1098
    023565號鑑定書、110 年9 月22日刑鑑字第1100097144號函
    （見109 年度偵字第42288 號卷《下稱偵卷》第157頁至第171
    頁、原審卷第89頁），為實施鑑定之人員依專業知識經驗陳
    述其判斷意見，並無任何顯不可信之情況，是內政部警政署
    刑事警察局出具之前開書面鑑定報告均應屬刑事訴訟法第20
    8 條準用第206 條第1 項所稱之書面報告，依刑事訴訟法第
    159 條第1 項之立法理由，為該條項所指例外之規定，均應
    有證據能力。
　㈡按被告以外之人於審判外之言詞或書面陳述，除法律有規定
    者外，不得作為證據；又被告以外之人於審判外之陳述，雖
    不符合同法第159 條之1 至第159 條之4 之規定，但經當事
    人於審判程序同意作為證據，法院審酌該言詞陳述或書面陳
    述作成時之情況，認為適當者，亦得為證據；又當事人、代
    理人或辯護人於法院調查證據時，知有第159 條第1 項不得
    為證據之情形，而未於言詞辯論終結前聲明異議者，視為有
    前項之同意，刑事訴訟法第159 條第1 項及第159 條之5 分
    別定有明文。此係基於證據資料愈豐富，愈有助於真實發現
    之理念，酌採當事人進行主義之證據處分權原則，並強化言
    詞辯論主義，透過當事人等到庭所為之法庭活動，在使訴訟
    程序順暢進行之要求下，承認傳聞證據於一定條件內，得具
    證據適格。其中第2 項之「擬制同意」，因與同條第1 項之
    明示同意有別，實務上常見當事人等係以「無異議」或「沒
    有意見」表示之，斯時倘該證據資料之性質，已經辯護人閱
    卷而知悉，或自起訴書、第一審判決書之記載而了解，或偵
    查、審判中經檢察官、審判長、受命法官、受託法官告知，
    或被告逕為認罪答辯或有類似之作為、情況，即可認該相關
    人員於調查證據時，知情而合於擬制同意之要件（最高法院
    105年度台上字第2801號、99年度台上字第4817號判決參照
    ）。本判決下列認定事實所引用之卷證所有供述證據，均經
    依法踐行調查證據程序，檢察官、被告曾昱騰及其辯護人均
    未主張排除前開證據能力（見本院卷第66頁至第68頁），且
    迄於本院言詞辯論終結前均未表示異議(見本院卷第84頁至
    第87頁)，本院審酌前開證據資料製作時之情況，尚無違法
    不當及證明力明顯過低之瑕疵，認以之作為證據應屬適當，
    均有證據能力。
　㈢至其餘憑以認定被告犯罪事實之本判決下列所引各項非供述
    證據，查無違反法定程序取得之情，依同法第158 條之4 規
    定反面解釋，亦均有證據能力。
貳、實體部分
一、認定犯罪事實所憑證據
  ㈠上揭犯罪事實，業據被告於偵查、原審及本院審理時均坦承
    不諱（見偵卷第121頁至第122頁、第145頁至第147頁、原審
    卷第56頁、第85頁、本院卷第90頁），核與證人即告訴人陳
    逸弘於警詢、偵查時證述之內容大致相符（見偵卷第27頁至
    第35頁、第139頁至第140頁），並有指認犯罪嫌疑人紀錄表
    （陳逸弘指認被告）、監視錄影翻拍照片共6 幀在卷可稽（
    見偵卷第69頁至第71頁、第75頁），並有如附表編號1 至2 
    所示之扣案物扣案可憑，及新北市政府警察局三重分局109 
    年11月5 日之搜索、扣押筆錄、扣押物品目錄表、自願受搜
    索同意書等附卷可稽（見偵卷第47頁至第61頁），堪認被告
    上揭任意性自白即與事實相符。
  ㈡又扣案如附表各編號所示之槍枝、子彈，經臺灣新北地方檢
    察署檢察官及原審囑託內政部警政署刑事警察局鑑定，鑑定
    結果如內政部警政署刑事警察局110 年1 月4 日刑鑑字第10
    98023565號鑑定書、110 年9 月22日刑鑑字第1100097144號
    函所載（見偵卷第157頁至第159頁、原審卷第89頁），茲將
    鑑定結果彙整如下：
  ⒈送鑑手槍部分（如附表編號1所示）：
  ⑴送鑑手槍1枝（槍枝管制編號0000000000號，含彈匣1個），
    認係「非制式手槍」，由仿手槍外型製造之槍枝，組裝已貫
    通之金管槍管而成，擊發功能正常，可供擊發適用子彈使用
    ，認具殺傷力。
  ⑵送鑑手槍1枝（槍枝管制編號0000000000號，含彈匣1個），
    認係「非制式手槍」，由仿HK廠USPCOMPACT型手槍外型製造
    之槍枝，組裝已貫通之金屬槍管而成，擊發功能正常，可供
    擊發適用子彈使用，認具殺傷力。
　⒉送鑑子彈部分（如附表編號2所示）:
  ⑴送鑑子彈3顆，研判均係口徑9X19mm制式子彈，彈底發現撞擊
    痕跡，採樣1顆試射，可擊發，認具殺傷力。2顆均經試射，
    均可擊發，認具殺傷力。
  ⑵送鑑子彈2顆，研判均係口徑9X19mm制式子彈，採樣1顆試射
    ，可擊發，認具殺傷力。1顆經試射，可擊發，認具殺傷力
    。
  ⑶送鑑子彈2顆，認均係非制式子彈，由金屬彈殼組合直徑約9.
    0mm金屬彈頭而成，採樣1顆試射，可擊發，認具殺傷力。1
    顆經試射，可擊發，認具殺傷力。
  ⑷送鑑子彈1顆，認係非制式子彈，由制式彈殼組合直徑約9.0m
    m金屬彈頭而成，經試射，可擊發，認具殺傷力。
  ㈢綜上所述，被告自白持有上開扣案可發射子彈具有殺傷力之
    非制式手槍2 支、制式及非制式子彈共計8 顆之事實，已經
    明確，應予依法論科。
二、論罪：
  ㈠槍砲彈藥刀械管制條例第7 條規定，固於109 年6 月10日經
    修正公布、同年月12日生效施行。惟按行為人實行構成要件
    之行為如本即預定有一定時間之繼續，須此一定時間經過後
    ，犯罪始為完成，同時其法益侵害狀態始隨之終了之犯罪，
    稱之為「繼續犯」；核與行為人實行構成要件之行為，侵害
    一定之法益時，犯罪即為完成，其後法益侵害之狀態縱為繼
    續，已不認其為犯罪事實之犯罪，稱之為「狀態犯」者不同
    。未經許可持有手槍、子彈，其持有之繼續，為行為之繼續
    ，亦即一經持有，罪已成立，但其完結須繼續至持有行為終
    了時為止。其間法律縱有變更，然其行為既繼續實施至新法
    施行以後，即與犯罪後法律有變更之情形不同，不生新舊法
    比較適用之問題（最高法院95年度台上字第3461號、102 年
    度台上字第1305號判決參照）。經查，被告雖自承於108年5
    9 月間之某日起，持有如事實欄一所示之具殺傷力之非制式
    手槍及制式、非制式子彈，惟該持有槍彈之行為，乃行為之
    繼續，並非狀態之繼續，應評價為繼續犯，故應以行為終了
    時之法律為行為時法。準此，被告本案非法持有非制式手槍
    2 枝及制式、非制式子彈共計8 顆之行為，係於109 年11月
    5 日經被告為警執行搜索時所查獲，其持有行為始告終了（
    見偵卷第57頁），自應以109 年11月5 日為警查獲時之法律
    為行為時法，尚不生新舊法比較適用之問題，附此敘明。
  ㈡核被告所為，係犯現行槍砲彈藥刀械管制條例第7 條第4 項
    非法持有非制式手槍罪、同條例第12條第4項未經許可持有
    具有殺傷力之子彈罪。公訴意旨雖認被告所為係犯修正前槍
    砲彈藥刀械管制條例第8 條4 項之未經許可，持有可發射子
    彈具有殺傷力之改造手槍罪云云，容有未恰，惟因起訴之基
    本社會事實同一，並經原審及本院審理時當庭告知可能變更
    之罪名，檢察官、被告及辯護人亦對此加以辯論（見原審卷
    第86頁、本院卷第88頁），爰依法變更起訴法條。
  ㈢按非法持有槍砲彈藥刀械等違禁物，所侵害者為社會法益，
    其持有之繼續，為行為之繼續，而非狀態之繼續，故其持有
    槍砲彈藥刀械時，該罪雖告成立，但其完結，須繼續至持有
    行為終了時為止。同時地被查獲持有二種以上之槍砲彈藥刀
    械，有可能係初始即同時地持有之，亦有可能係先後持有而
    僅同時地被查獲。於最初即同時地持有之情形，如持有之客
    體種類相同（同為手槍，或同為子彈者），縱令持有之客體
    有數個（如數支手槍、數顆子彈），仍為單純一罪，不發生
    想像競合犯之問題；若持有二不相同種類之客體（如同時地
    持有手槍及子彈，或同時地持有槍砲彈藥刀械管制條例所定
    不同條項之槍枝），則為一行為觸犯數罪名之想像競合犯(
    最高法院110年度台上字第357號判決意旨參照)。被告同時
    持有上開非制式手槍2 支、具殺傷力之制式、非制式子彈共
    8 顆，僅侵害個別之非法持有槍枝、子彈所欲保護之法益，
    雖其持有複數之槍枝、子彈，仍各屬單純一罪，不發生想像
    競合犯之問題。另被告基於單一持有具殺傷力槍枝、子彈之
    犯意，同時持有上開槍枝、子彈，顯係以一行為觸犯上開2 
    罪名，為想像競合犯，應從一重之槍砲彈藥刀械管制條例第
    7 條第4 項非法持有非制式手槍罪處斷。
  ㈣被告前於108 年間因公共危險案件，經臺灣士林地方法院以1
    08年度士交簡字第148 號判決判處有期徒刑2月確定，並於1
    08 年6 月26日易科罰金執行完畢，有本院被告前案紀錄表1
     份在卷可稽（見原審卷第16頁），其於有期徒刑執行完畢
    後5 年內，故意再犯本案有期徒刑以上之2 罪，固與刑法第
    47條第1 項累犯之規定相符，然被告上開前案所犯之公共危
    險屬社會法益之犯罪性質，與本件非法持有可發射子彈槍枝
    罪之所欲保護之法益不同，且刑度、罪質均顯不相當，是本
    院尚難僅以被告上述曾犯前案之事實，逕自推認被告有犯本
    罪之特別惡性或有何累犯立法意旨之刑罰感應力較低，而有
    加重其刑之必要，揆諸司法院釋字第775 號解釋意旨，爰裁
    量不予加重其最低度刑。
參、撤銷改判理由、量刑審酌事項及沒收：
一、原審認被告上揭犯行，事證明確，予以論罪科刑，固非無見
    。惟查，原判決認被告所為係犯現行槍砲彈藥刀械管制條例
    第7 條第4 項之非法持有非制式手槍罪，並當庭變更檢察官
    起訴法條，已如前述，然觀原判決於主文、事實及理由欄仍
    謂被告未經許可，持有「可發射子彈具有殺傷力之改造手槍
    」等詞，與新修正槍砲彈藥刀械管制條例第7 條第4 項規定
    之未經許可，持有「非制式手槍」之用語未合。觀諸上揭規
    定之立法理由略以：「至於原司法實務所指其他可發射金屬
    或子彈具有殺傷力之各式槍砲，即非制式手槍部分之見解，
    自因本次修法變更槍砲之定義，本於具體個案審酌是否繼續
    適用。又警察機關既因本條第2款槍砲定義有所修正，於偵
    辦案件時，自應於鑑定文書妥為說明究為制式或非制式槍砲
    」等語，再參以上揭鑑定書之記載本案槍枝均為「非制式手
    槍」（見偵卷第157頁），綜上，本案應諭知被告係犯「非
    法持有非制式手槍罪」，以符合上揭規範意旨。被告上訴指
    摘原審未依刑法第59條規定酌減其刑，致量刑過重，雖無理
    由（詳後四、所述），惟原判決既有上揭可議之處，自屬無
    可維持，應由本院將原判決予以撤銷改判。　　
二、爰以行為人之責任為基礎，審酌被告本應以理性、和平之手
    段與態度處理與告訴人陳逸弘間之糾紛，竟持前開槍彈以妨
    害行動自由之方式強押陳逸弘，則其非法持有具有殺傷力槍
    枝，對於他人之身體、生命安全已構成危害，且對社會治安
    、法律秩序造成危險與不安，上開行為皆為我國法令所明文
    禁止，並為治安機關嚴加查緝對象，其仍無視禁令，無故持
    有前開槍枝、子彈，所為實屬不該，惟念被告犯後坦承犯行
    ，態度尚佳，暨衡其素行、犯罪之動機、目的、手段、自陳
    智識程度為高中肄業、家庭經濟及生活狀況等一切情狀（見
    本院卷第90頁），量處如主文第2項所示之刑，且就併科罰
    金部分，諭知如易服勞役以新臺幣1,000元折算1日。
三、沒收：
　　按違禁物，不問屬於犯罪行為人與否，沒收之，刑法第38條
    第1 項定有明文。經查，扣案如附表編號1 所示之可發射子
    彈具有殺傷力之非制式手槍2 支，均為違禁物，不問屬於被
    告與否，應依刑法第38條第1 項之規定宣告沒收。至如附表
    編號2 所示之制式、非制式子彈共計8 顆，均因鑑驗而試射
    完畢，該等子彈既均經試射鑑定致失子彈之效能，已不具殺
    傷力，失其違禁物性質，爰不諭知沒收。　　
四、上訴無理由之說明：
　㈠被告上訴意旨略以：被告於偵審中均自白犯行，態度良好，
    頗有悔意。被告持槍雖屬不該，但究其動機，係為協助友人
    而同意寄放槍彈，且槍砲彈藥刀械管制條例經修法而提高法
    定刑度，是被告於本案即有法重情輕之情形，原審未斟酌上
    情，量處實屬過重等語。
　㈡按刑法第59條規定之酌量減輕其刑，必須犯罪另有特殊之原
    因與環境，在客觀上足以引起一般同情，認為即使予以宣告
    法定最低度刑，猶嫌過重者，始有其適用。本案被告明知持
    有可發射子彈具有殺傷力之改造手槍及子彈等行為，為國家
    嚴予查緝之犯罪，竟仍自108年9月間起即持有本案槍彈，並
    為逞其妨害他人自由之目的，攜帶以脅迫陳逸弘不准反抗，
    情節非輕微，且本案遭查扣之手槍有2支、子彈計8顆，對社
    會治安之危害甚鉅。至修法提高上開罪名之法定刑度部分，
    被告尚非無報繳自首之途徑可循，是本案在客觀上並無足以
    引起一般同情，而認有依刑法第59條酌減其刑之餘地。
　㈢綜上所述，被告上訴意旨所指各節，均無理由，應予駁回。
據上論斷，應依刑事訴訟法第369條第1項前段、第364條、第299
條第1項前段、第300條，判決如主文。
本案經檢察官朱柏璋提起公訴，檢察官謝志明到庭執行職務。
中　　華　　民　　國　　111 　年　　1 　　月　　28　　日
                  刑事第二十庭  審判長法　官  王復生
                                      法　官  張紹省
                                      法　官  蕭世昌
以上正本證明與原本無異。
如不服本判決，應於收受送達後20日內向本院提出上訴書狀，其
未敘述上訴之理由者並得於提起上訴後20日內向本院補提理由書
（均須按他造當事人之人數附繕本）「切勿逕送上級法院」。
                                      書記官  吳建甫
中　　華　　民　　國　　111 　年　　2 　　月　　7 　　日

附錄：本案論罪科刑法條全文
槍砲彈藥刀械管制條例第7條
未經許可，製造、販賣或運輸制式或非制式火砲、肩射武器、機
關槍、衝鋒槍、卡柄槍、自動步槍、普通步槍、馬槍、手槍或各
類砲彈、炸彈、爆裂物者，處無期徒刑或七年以上有期徒刑，併
科新臺幣三千萬元以下罰金。
未經許可，轉讓、出租或出借前項所列槍砲、彈藥者，處無期徒
刑或五年以上有期徒刑，併科新臺幣一千萬元以下罰金。
意圖供自己或他人犯罪之用，而犯前二項之罪者，處死刑或無期
徒刑；處徒刑者，併科新臺幣五千萬元以下罰金。
未經許可，持有、寄藏或意圖販賣而陳列第一項所列槍砲、彈藥
者，處五年以上有期徒刑，併科新臺幣一千萬元以下罰金。
意圖供自己或他人犯罪之用，以強盜、搶奪、竊盜或其他非法方
法，持有依法執行公務之人所持有之第一項所列槍砲、彈藥者，
得加重其刑至二分之一。
第一項至第三項之未遂犯罰之。

槍砲彈藥刀械管制條例第12條
未經許可，製造、販賣或運輸子彈者，處1 年以上7 年以下有期
徒刑，併科新臺幣500 萬元以下罰金。
未經許可，轉讓、出租或出借子彈者，處6 月以上5 年以下有期
徒刑，併科新臺幣300 萬元以下罰金。
意圖供自己或他人犯罪之用，而犯前二項之罪者，處3 年以上10
年以下有期徒刑，併科新臺幣700 萬元以下罰金。
未經許可，持有、寄藏或意圖販賣而陳列子彈者，處5 年以下有
期徒刑，併科新臺幣300 萬元以下罰金。
第1 項至第3 項之未遂犯罰之。

附表：
編號      名稱 數量          鑑定結果  1 非制式手槍 2支 ⑴送鑑手槍1 支（槍枝管制編號0000000000號，含彈匣1個），認係「非制式手槍」，由仿手槍外型製造之槍枝，組裝已貫通之金管槍管而成，擊發功能正常，可供擊發適用子彈使用，認具殺傷力。 ⑵送鑑手槍1 支（槍枝管制編號0000000000號，含彈匣1個），認係「非制式手槍」，由仿HK廠USPCOMPACT型手槍外型製造之槍枝，組裝已貫通之金屬槍管而成，擊發功能正常，可供擊發適用子彈使用，認具殺傷力。 2 子彈 8顆 ⑴送鑑子彈3 顆，研判均係口徑9X19mm制式子彈，彈底發現撞擊痕跡，採樣1 顆試射，可擊發，認具殺傷力。2 顆均經試射，均可擊發，認具殺傷力。 ⑵送鑑子彈2 顆，研判均係口徑9X19mm制式子彈，採樣1顆試射，可擊發，認具殺傷力。1 顆經試射，可擊發，認具殺傷力。 ⑶送鑑子彈2 顆，認均係非制式子彈，由金屬彈殼組合直徑約9.0mm 金屬彈頭而成，採樣1 顆試射，可擊發，認具殺傷力。1 顆經試射，可擊發，認具殺傷力。 ⑷送鑑子彈1 顆，認係非制式子彈，由制式彈殼組合直徑約9.0mm 金屬彈頭而成，經試射，可擊發，認具殺傷力